【裁判字號】    96,勞訴,43
【裁判日期】    980626
【裁判案由】    給付職業災害補償金
【裁判全文】
臺灣臺北地方法院民事判決              96年度勞訴字第43號
原      告  丙○○
訴訟代理人  黃育勳律師
複代理人    吳忠勇律師
被      告  台灣電力股份有限公司
法定代理人  己○○
訴訟代理人  吳嘉榮律師
            鄭淑燕律師
訴訟代理人  丁○○
            戊○○
被      告  茂成建設股份有限公司
法定代理人  庚○○
訴訟代理人  甲○○
被      告  張俊輝即達輝工程行
上列二人共同
訴訟代理人  壬○○    住臺北縣.
            張泰昌律師
複代理人    陳淑玲律師
上列當事人間請求給付職業災害補償金事件，經本院於民國九十
八年六月二十二日言詞辯論終結，判決如下：
    主      文
被告應連帶給付原告新台幣參拾伍萬捌仟參佰參拾元，及自民國
九十五年十二月十五日起至清償日止，按週年利率百分之五計算
之利息。
原告其餘之訴駁回。
訴訟費用由被告連帶負擔十分之一，餘由原告負擔。
本判決命被告連帶給付部分，得假執行；但被告以新台幣參拾伍
萬捌仟參佰參拾元為原告預供擔保後，得免為假執行。
原告其餘假執行之聲請駁回。
    事實及理由
一、原告主張：
（一）被告茂成建設股份有限公司（下稱茂成公司）向被告台灣
      電力股份有限公司（下稱台電公司）輸變電工程處北區施
      工處承包「梅湖－觀音串接楊梅116KV線地下電纜管路工
      程」（下稱系爭工程），再於民國93年10月1日將工程轉
      包被告達輝工程行即張俊輝（下稱達輝工程行），而被告
      達輝工程行除僱用原告在桃園縣楊梅鎮○○路與金德路口
      工地施工外，又將所承包工程中之塑膠管吊掛工程交由訴
      外人吉成起重行承作。嗣於94年1月10日中午12時15分許
      ，吉成起重行指派訴外人陳柏仁至上開梅高路與金德路口
      操作起重機吊掛塑膠管，因綑綁該塑膠管之尼龍繩索斷裂
      ，塑膠管掉落而撞擊原告頸部，致原告受有頸椎外傷併脊
      髓神經病變、頸椎滑脫症併椎間盤突出症及右鎖骨骨折、
      四肢癱瘓等傷害。陳柏仁因上開業務過失傷害犯行，業經
      台灣桃園地方法院（下稱桃園地院）96年度桃簡字第1337
      號判處有期徒刑5月（減刑後有期徒刑2月又15天）確定。
（二）原告因上開職業災害受有下列損害：
   1、看護費用部分：原告自94年1月10日至94年1月22日共住院
      13日，並因其頸部脊椎損傷合併四肢功能障礙，出院後需
      人照料，自94年1月10日起至96年8月1日止共計934天，均
      需聘請職業護士看護照顧（縱由原告親屬照料亦同），以
      每日新臺幣（下同）1,800元計算，其受有看護費損害計
      1681,200元（1800×934＝0000000）。
   2、醫療費用及輔助用品費用：自94年1月10日起至95年6月6
      日住院治療期間，需求之醫療費用及因醫師囑託購買之醫
      療用品，合計127,199元，扣除已由被告達輝工程行支付
      之122,389元，故僅請求4,810元。
   3、原領工資補償：自上開職業災害補償發生之94年1月10日
      起，至三軍總醫院勞工保險殘廢診斷書認定之治療終止日
      95年6月6日計513日，再至96年8月1日增加計421日，又至
      98年4月16日台大醫院門診增加623日，原告受傷前之每日
      平均工資為1,800元，故原告得請求之殘廢補償為
      2,802,600元〔1800×（513+421+623）=0000000〕。
   4、殘廢補償：原告因本件事故成殘，經勞工保險險局認定殘
      障等級符合勞工保險殘廢給付標準表第13等級，得請求
      60日之殘廢補償費，故原告得請求之殘廢補償為
      2,268,000元（1,800×60×1.5=162,000）。
   5、以上合計被告應連帶給付原告4,650,610元，但原告僅在
      4,119,610元之範圍內為請求，被告應依勞動基準法（下
      稱勞基法）第59條、第62條第1項及職業災害勞工保護法
      （下稱職災保護法）第31條規定為上開給付。
（三）爰聲明求為：1、被告應連帶給付原告4,119,610元，及自
      起訴狀繕本送達翌日起至清償日止，按週年利率5%計算之
      利息。2、原告願供擔保，請准為假執行之宣告。
二、被告方面：
（一）被告台電公司抗辯：被告台電公司固將系爭工程交付被告
      茂成公司轉由被告達輝工程行承攬施作，但被告達輝工程
      行所承攬施作之範圍乃系爭工程中有關直井推進工程，系
      爭工程於上開94年1月10日原告受傷時之工作進度，係在
      「桃園縣楊梅鎮啟新橋」進行管路施工，與原告主張其職
      業災害發生在「桃園縣楊梅鎮○○路與金德路口」進行塑
      膠管吊掛工作，迥然有異，且被告達輝工程行除承攬被告
      台電公司之系爭工程外，尚另承攬其他工程，上開梅高路
      與金德路口係被告達輝工程行平日用以堆置廢料及材料之
      私人處所，原告既非施作被告台電公司工程，自無勞基法
      第62條規定之適用。被告達輝工程行並非被告台電公司承
      攬契約之相對人，僅是被告茂成公司之下包商，被告台電
      公司對其本毫無所悉，更無從得知其平日所從事之活動範
      圍。被告台電公司於被告達輝工程行參與系爭工程施作前
      ，基於保障勞工工作安全考量，業依勞工衛生安全法等法
      規踐行相關法定告知義務，並依法提供相當之勞工安全衛
      生教育，原告已參與其中，原告並於93年10月29日簽署「
      承諾事項9.未經主管許可，我絕不接近吊車吊舉範圍及作
      業車輛、機具作業半徑」之勞工紀律承諾書，故原告已善
      盡事業單位法定注意義務等語。
（二）被告茂成公司及達輝工程行均抗辯：原告受僱被告達輝工
      程行從事掃地、打雜、訂便當等工作，其工作性質並非參
      與工程之施作，且本件事故係因吉成起重行指派陳柏仁至
      上開梅高路口與金德路口操作起重機吊掛塑膠管移至卡車
      上時，原告未注意不應進入吊車臂半徑範圍，竟未配載安
      全帽即貿然進入吊車吊臂旋轉半徑內，始造成上開傷害，
      原告復於93年10月29日簽署上開勞工紀律承諾書，故原告
      所受上開傷害已脫離雇主即被告達輝工程行勞務實施之危
      險控制範圍，係因原告本身重大過失行為所致，自無勞基
      法第59條規定適用。縱認本件事故係屬職業災害，但勞基
      法第59條第1款規定醫療費用僅在必要範圍，雇主始負補
      償責任，但看護費用與醫療費用有別，看護費用應屬增加
      生活上之支出非屬醫療費用，且原告亦無需24小時看護之
      必要，故原告請求被告給付看護費實屬無據，況原告主張
      之醫療費用及看護費用已另訴向加害人即陳柏仁請求，並
      經桃園地院判命給付，原告就同一事實再為本件請求，顯
      屬不當得利。再原告於94年1月10日受傷住院至同年1 月
      22日出院，故原告因受傷醫療中不能工作之期間共13日，
      則原告除該13日外之請求，均無理由。此外，原告已自勞
      工保險局受領補償665,280元，依勞基法第59條第1項規定
      ，原告自得主張抵充。
（三）均聲明求為：1、原告之訴及假執行之聲請均駁回；2、如
      受不利之判決願供擔保，請准宣告免為假執行。
三、經本院與兩造整理本件不爭執事項及爭執事項如下（卷二第
    75頁至第76頁、第82頁）：
（一）不爭執事項：
   1、被告茂成公司於92年10月16日與被告台電公司之輸變電工
      程處北區施工處簽訂工程採購承攬契約，承包被告台電公
      司之「梅湖—觀音串接楊梅161KV線地下電纜管路工程」
      。被告茂成公司再於93年10月1日將該工程轉包與被告達
      輝工程行，約定：「玆因甲方（被告茂成公司）基於人力
      、機具不敷調配，願將承攬台電公司地下電纜管路、直井
      推管等工程交由乙方（被告達輝工程行即張俊輝）支援施
      工，經雙方協議訂立本合約，以資共同遵守。一、工程名
      稱及地點：台灣電力公司梅湖—觀音串接楊梅161KV線地
      下電纜管路工程。... 」。
   2、被告達輝工程行僱用原告在桃園縣楊梅鎮○○路與金德路
      口工作。於94年1月10日中午12時15分許，吉成起重行指
      派陳柏仁至上開桃園縣楊梅鎮○○路與金德路口之工地操
      作起重機，欲將塑膠管移至卡車，原告先將零散之塑膠管
      以原廠所使用之繩索綑綁，並將繩索吊掛在陳柏仁操作之
      起重機吊勾上，嗣吊臂接近卡車時，因塑膠管晃動，陳柏
      仁要求原告將塑膠管扶正，原告進入吊車臂半徑範圍內，
      綑綁塑膠管之尼龍繩突然斷裂，致塑膠管掉落撞擊原告頸
      部，原告因而受有頸椎外傷併脊髓神經病變、頸椎脫落並
      椎間盤突出症、右鎖骨骨折之傷害、四肢癱瘓。
   3、原告94年1月10日受傷當日，系爭工程之施作項目為直井
      推管工程。
   4、被告台電公司於被告達輝工程行向被告茂成公司承包前，
      除依勞工衛生安全法等法規踐行相關法定告知義務外，亦
      依法提供相當之勞工安全衛生教育，原告亦參與其中。
   5、原告已自勞工保險局領取殘廢補助計665,280元。
   6、被告台電公司乃全國電力之唯一供應業，地下電纜管路工
      程為其輸送電力過程所必需，因此地下電纜管路之施工，
      縱非其主要目的事業，亦屬被告台電公司所有設備安裝之
      經常性業務，系爭工程需在工地進行塑膠管吊掛以便埋設
      在地下管路內，屬附帶、輔助的活動，與輸送電力有合理
      關連性。
   7、原告於93年10月29日簽署「承諾事項9.未經主管許可，我
      絕不接近吊車吊舉範圍及作業車輛、機具作業半徑」之勞
      工安全紀律承諾書。
   8、原告是按日計酬，每日工資1,800元。
（二）爭執事項
  1、原告所受上開傷害是否為職業災害？原告受僱被告達輝工
     程行之工作內容為何？被告達輝工程行於94年間所承攬之
     工作，除被告台電公司之系爭工程外，是否尚另承攬其他
     工程？
  2、原告遭塑膠管打傷之工安事故，是否為被告茂成公司向被
     告台電公司所承攬施作系爭工程之範圍？94年1月10日被告
     達輝公司進行之施工項目為何？被告台電公司對原告所受
     上開傷害是否得以預先理解或控制？上開塑膠管吊掛工程
     ，是否為被告茂成公司承攬之系爭工程範圍？
  3、原告各項職業災害補償是否有過失相抵之適用？原告日平
     均工資若干？原告工資補償可請求之期間若干？是否僅限
     於住院之十三日？看護費是否屬醫療費用？原告是否有看
     護之必要？原告殘廢等級為何？
  4、「桃園縣楊梅鎮○○路與金德路口」是否為被告達輝工程行
     之備料場所？
  5、原告工作內容是否僅限於打雜買東西？
四、經查：
（一）本件被告均屬勞基法第3條所規定應適用勞基法之行業，
      為被告所不爭。按勞工因遭遇職業災害而致死亡、殘廢、
      傷害或疾病時，雇主應依左列規定予以補償，勞基法第59
      條定有明文。然何謂「職業災害」，勞基法中並未見規定
      ，僅勞工安全衛生法第2條第4項規定：「本法所稱職業災
      害，謂勞工就業場所之建築物、設備、原料、材料、化學
      物品、氣體、蒸氣、粉塵等或作業活動及其他職業上原因
      引起之勞工疾病、傷害、殘廢或死亡」，此定義雖係專就
      勞工安全衛生法上之特殊考量，尚難認為係職業災害之一
      般定義，惟參酌其意旨可知，所謂職業災害，係指勞工因
      執行職務或從事與執行職務相牽連之行為，而發生之勞工
      之疾病、傷害、殘廢或死亡，兩者間具有相當因果關係，
      即屬當之。所謂相當因果關係，係以行為人之行為所造成
      之客觀存在事實，為觀察之基礎，並就此客觀存在事實，
      依吾人智識經驗判斷，通常均有發生同樣損害結果之可能
      者，該行為人之行為與損害之間，即有相當因果關係（最
      高法院84年度臺上字第2439號判決要旨參照）。故職業災
      害必須具備業務執行性及業務起因性。所謂業務執行性，
      係指勞工依勞動契約在雇主支配狀態提供勞務，勞工之行
      為是在執行職務中，此執行職務範圍，包括業務本身行為
      ，及業務上附隨必要合理行為。業務起因性，係指伴隨勞
      工提供勞務所可能發生危險之現實化，且該危險之現實化
      為經驗法則一般通念上可認定。
（二）被告達輝工程行僱用原告在桃園縣楊梅鎮○○路與金德路
      口工作，原告工作內容包括幫忙被告達輝工程行買東西、
      工人簽到、打掃、清除土渣、訂購便當、打雜等，若被告
      達輝工程行臨時要進料，亦會請原告去看，及其他依被告
      達輝工程行指示之工作，原告大部分工作時間是在梅高路
      與金德路口放塑膠管的地方，業經曾受僱被告達輝工程行
      工作二、三個月之辛○○、曾受僱被告達輝工程行擔任經
      理（負責行政及與被告台電聯繫工作）之乙○○及在工地
      現場負責品管工安之被告台電公司助理檢驗員黃永德到場
      證述明確（卷一第120頁、第152頁背、第155頁）；上開
      楊梅路與金德路口是放置塑膠管之處所及宿舍，被告達輝
      工程行將塑膠管均放在上開梅高路與金德路口，亦經證人
      辛○○證述明確（卷一第125頁、第127頁），嗣於94年1
      月10日中午12時15分許，吉成起重行指派陳柏仁至上開梅
      高路與金德路口之工地操作起重機，欲將塑膠管移至卡車
      ，原告先將零散之塑膠管以原廠使用之繩索綑綁，並將繩
      索吊掛在陳柏仁操作之起重機吊勾上，嗣吊臂接近卡車時
      ，因塑膠管晃動，陳柏仁要求原告將塑膠管扶正，原告遂
      進入吊車臂半徑範圍內，綑綁塑膠管之尼龍繩突然斷裂，
      致塑膠管掉落撞擊原告頸部，原告因而受有頸椎外傷併脊
      髓神經病變、頸椎脫落並椎間盤突出症、右鎖骨骨折之傷
      害、四肢癱瘓，已如前述，並有三軍總醫院94年2月23日
      診斷證明書附卷可查（本院95年度北勞調字第194號卷(下
      稱調字卷)第12頁），上開塑膠管是被告達輝工程行向前
      手購買，錢已經付清，業經被告達輝工程行陳述明確（卷
      二第75頁背）等語，故上開塑膠管已屬被告達輝工程行所
      有；原告受僱被告達輝工程行之工作地點既在上開梅高路
      與金德路口、工作內容包括清掃、打雜及依被告張俊輝指
      示提供勞務，吉成起重行指派陳柏仁搬運被告達輝工程行
      所有之上開塑膠管，顯是依被告達輝工程行之要求，陳柏
      仁至上開梅高路與金德路口即原告工作地點，搬運被告達
      輝工程行前向他人購買之塑膠管，陳柏仁欲將塑膠管移送
      至其駕駛之卡車上，嗣吊臂接近卡車時，因塑膠管晃動，
      陳柏仁要求原告將塑膠管扶正，原告遂進入吊車臂半徑範
      圍內，詎綑綁塑膠管之尼龍繩突然斷裂，致塑膠管掉落撞
      擊原告頸部，原告上開為將塑膠管扶正進入吊車臂半徑範
      圍之行為，自屬原告上開打雜工作之業務上附隨必要合理
      行為，原告所受頸椎外傷併脊髓神經病變、頸椎脫落併椎
      間盤突出症、右鎖骨骨折之傷害、四肢癱瘓等傷害，係因
      原告受僱被告達輝工程行提供勞務所可能發生危險之現實
      化，自屬原告受僱被告達輝工程行所受之職業災害，被告
      達輝工程行應就原告所受上開傷害依勞基法第59條負職業
      災害補償責任。
（三）按事業單位以其事業招人承攬，如有再承攬時，承攬人或
      中間承攬人，就各該承攬部分所使用之勞工，均應與最後
      承攬人，連帶負本章所定雇主應負職業災害補償之責任，
      勞基法第62條第1項定有明文。職災保護法第31條亦規定
      事業單位以其工作交付承攬者，承攬人就承攬部分所使用
      之勞工，應與事業單位連帶負職業災害補償之責任。再承
      攬者，亦同。核其立法理由，乃因事業單位常有將其事業
      工作交予他人承攬，而他人亦有將所承攬之工作再次交予
      他人承攬，一旦災害發生，事業單位即常以此為藉口，企
      圖逃避賠償責任，因此糾紛迭起，勞工權利無所保障，為
      促使事業單位慎選承攬對象，以免發生職業災害，亦可使
      事業單位促其承攬人對於所僱用之勞工參加勞工保險，改
      善工作環境及作業方法。故勞基法及職災保護法乃特規定
      「事業單位」、「承攬人」、「中間承攬人」及「最後承
      攬人」均應負連帶補償責任。至於事業單位以其「事業」
      或「工作」招人承攬者，其「事業」及「工作」範圍如何
      ，勞基法及職災保護法固無明確定義。惟勞基法之立法目
      的，係為規定勞動條例最低標準，保障勞工權益，促進社
      會與經濟發展（勞基法第1條規定參照），職業保護法之
      立法目的亦為保障職業災害勞工之權益、加強職業災害之
      預防（職災保護法第1條規定參照），則若屬事業單位本
      身之主要目的事業或附帶、輔助營業活動，應認其有能力
      足以防阻職業災害發生，即該當上開「事業」或「工作」
      。查被告台電公司及茂成公司之營業項目分別包括經營電
      纜安裝工程業及綜合營造業（卷二第173頁及第175頁之公
      司基本資料查詢單），且被告台電公司乃全國電力之唯一
      供應業，地下電纜管路工程為其輸送電力過程所必需，因
      此地下電纜管路之施工，縱非其主要之目的事業，亦屬被
      告台電公司之經常性業務，系爭工程需在工地進行塑膠管
      吊掛以便埋設地下管路在內，屬附帶、輔助的活動，與輸
      送電力有合理關連性，已如前述。被告茂成公司亦以其人
      力及機具不敷調配，遂將其向被告台電公司承攬之地下電
      纜管路直井推管工程交由被告達輝工程行施工（卷一第23
      頁至第26頁之合約），則被告台電公司及茂成公司就系爭
      工程之施作，自有足夠能力防止職業災害之發生，堪認被
      告台電公司及茂成公司分別將系爭地下電纜管路工程交付
      被告茂成公司及被告達輝工程行施作，自屬事業單位以其
      事業或工作招人承攬。
（四）次查，原告發生上開職業災害，乃因被告達輝工程行請吉
      成起重行陳柏仁至原告工作所在之梅高路與金德路口處搬
      運塑膠管，已如前述；系爭工程於94年1月10日之工作地
      點及項目是在楊梅啟新橋推進48公尺管路施工，有94年1
      月10日監工日報表附卷可查（卷一第27頁），並經證人黃
      永德到場證述明確（卷一第155頁背），即進行管路施工
      及推管工程；此觀上開監工日報表即明，證人辛○○已到
      場證稱：其於二年多前施作被告台電公司地下電纜工程曾
      受僱被告達輝工程行，其工作內容是做被告台電公司地下
      電纜管線，僅負責將塑膠管接好，其施作之塑膠管是放在
      工地以外的地方，要用車子載過來，放塑膠管的地方是在
      台電的一個塔下面，是在路邊，原告即是在該放塑膠管的
      地方工作，聽其老闆說，該存放之塑膠管是被告台電公司
      的，是要做被告台電公司工程，若施工不夠使用，就去該
      存放塑膠管的地點載，該塑膠管亦是由其點收，這二十公
      分的塑膠管就是要做被告台電公司的工程（卷一第125頁
      至第126頁）；證人乙○○亦到場證稱：原告在梅高路與
      金德路口之工作內容，原告是做被告達輝工程行之工作，
      被告達輝工程行是做被告茂成公司之工作，被告達輝工程
      行於94年1月當時只有做一個工地的工作（卷一第153頁至
      第155頁），被告達輝工程行於94年1月間既僅有施作被告
      茂成公司發包之工作，被告台電公司復於92年10月16日將
      系爭工程發包與被告茂成公司，已如前述，被告復不能舉
      證證明被告茂成公司於94年1月間尚有施作其他工程，應
      認被告達輝工程行上開塑膠管即是供被告台電公司系爭工
      程使用；且原告受僱被告達輝工程行負責將出廠時以十六
      支為一單位綑綁之塑膠管吊掛在起重機吊勾上，由司機操
      作起重機將塑膠管搬運至卡車或施工地點乙節，亦經黃永
      德、陳柏仁及被告張俊輝在台灣板橋地方法院94年度偵字
      第19497號偵察案件中證述在卷（調字卷第18頁），並非
      將該塑膠管丟棄或出售，自與被告達輝工程行所稱上開梅
      高路與金德路口之塑膠管是廢棄不要的，廢棄不要之塑膠
      管亦可賣錢等語不符；復審酌原告領有被告台電公司發證
      日期93年10月30日之工作證（調字卷第11頁），而系爭工
      程自93年8月14日開始施工，此觀上開94年1月10日監工日
      報表即明，故原告係為系爭工程領取被告台電公司工作證
      ，可見原告亦需參與被告台電公司系爭工程之施作，足認
      放置在梅高路與金德路口之塑膠管即為被告台電公司及茂
      成公司所分別發包系爭地下電纜管路工程需使用之塑膠管
      ，原告於搬移被告台電公司及茂成公司分別發包系爭工程
      所需之塑膠管過程中遭塑膠管重擊受傷，自屬被告台電公
      司及茂成公司以其事業招人再承攬及承攬，各該承攬部分
      勞工所受之職業災害，依勞基法第62條第1項及職災保護
      法第31條第1項規定，應與被告達輝工程行對原告負連帶
      職業災害補償責任。
（五）被告達輝工程行雖稱擊中原告頸部之上開塑膠管，是其向
      前手購買供為另外使用，被告台電公司系爭地下電纜管路
      工程所需使用之塑膠管，其已另外購買，放在上開梅高路
      及金德路口之塑膠管均是廢棄塑膠管，工程所需之塑膠管
      均放在工地現場云云，然被告達輝工程行就其所稱已就系
      爭工程另外訂購塑膠管，及擊中原告頸部之塑膠管係供作
      其他使用乙節，不能舉證證明其所稱之已另外訂購及供作
      其他使用；證人乙○○雖證稱：原告所在之梅高路與金德
      路口是存放廢棄塑膠管（卷一第152頁背）等語，已與證
      人辛○○所證述被告達輝工程行施作工程所需之塑膠管均
      放在梅高路與金德路口處，已有不符，亦與黃永德、陳柏
      仁及被告張俊輝在台灣板橋地方法院94年度偵字第19497
      號偵察案件中所陳述及證述上開塑膠管是由卡車運往施工
      地點，亦有不符，尚難憑取。又勞基法第59條之補償規定
      ，係為保障勞工，加強勞、雇關係、促進社會經濟發展之
      特別規定，性質上非屬損害賠償，且按職業災害補償乃對
      受到「與工作有關傷害」之受僱人，提供及時有效之薪資
      利益、醫療照顧及勞動力重建措施之制度，使受僱人及受
      其扶養之家屬不致陷入貧困之境，造成社會問題，其宗旨
      非在對違反義務、具有故意過失之雇主加以制裁或課以責
      任，而係維護勞動者及其家屬之生存權，並保存或重建個
      人及社會之勞動力，是以職業災害補償制度之特質係採無
      過失責任主義，凡雇主對於業務上災害之發生，不問其主
      觀上有無故意過失，皆應負補償之責任，受僱人縱使與有
      過失，亦不減損其應有之權利。則縱認原告未依被告依勞
      工安全衛生法規定所踐行之相關法定告知義務及勞工安全
      衛生教育，甚至違反原告於93年10月29日簽署「承諾事項
      9 、未經主管許可，我絕不接近吊車吊舉範圍及作業車輛
      、機具作業半徑」之工程紀律承諾書，仍不因而減損被告
      應負之職業災害補償責任。被告抗辯原告違反上開勞工紀
      律承諾書及勞工安全衛生教育暨雇主相關指示，始受上開
      傷害，原告既有重大過失，原告所受上開傷害非屬職業災
      害，被告毋庸負職業災害補償責任，即無可取。
（六）被告應連帶補償原告因上開職業災害所受損害，已如前述
      ，茲敘述如下：
   1、醫療費用補償：
 （1）勞基法第59條第1款規定：「勞工受傷或罹患職業病時，
      雇主應補償其必須之醫療費用。」，原告主張其自94年1
      月10日起至95年11月14日止住院治療期間需求之醫療費用
      及因醫師囑託購買之醫療用品，合計127,199元，被告達
      輝工程行已支付122,389元，尚餘4810 元（
      000000-000000＝4810），為被告所不爭，並有醫療費用
      收據為證（調字卷第44頁至第51頁），被告應連帶給付原
      告醫療費用4,610元。
 （2）原告復主張其自94年1月10日至98年8月1均需聘請職業護
      士看護照顧（縱由原告親屬照料亦同）以每日1,800元計
      算，其受有看護費損害計1,686,010元。惟勞基法第59條
      第1款規定雇主應負補償責任者僅醫療費用，而醫療費用
      是指恢復身體健康之必要費用，但看護費用則是因生活起
      居不能自理需他人照顧所支出之費用，兩者並不相同，此
      由民法第192條第1項規定：「不法侵害他人致死者，對於
      支出醫療及增加生活上需要之費用或殯喪費之人，應負損
      害賠償責任」，即將醫療費用及增加生活上需要之費用，
      分別列載，而一般認為看護費用係屬增加生活上需要之費
      用（最高法院96年度台上字第513號判決要旨參照）。勞
      基法第59條第1款既僅規定雇主應補償醫療費用，不包括
      看護費用，自不應擴張雇主之補償責任，將看護費用列入
      雇主補償責任範圍，原告此部分看護費主張，即無可取。
   2、殘廢補償：
 （1）原告請求被告給付殘廢補償162,000元部分，按勞基法第
      59 條第3款規定：「勞工經治療終止後，經指定之醫院診
      斷，審定其身體遺存殘廢者，雇主應按其平均工資及其殘
      廢程度，一次給予殘廢補償。殘廢補償標準，依勞工保險
      條例有關之規定」，本件原告因上開職業災害經治療後，
      原告於98年4月16日至台大醫院門診就醫，依當時神經學
      檢查顯示，原告右上肢肌力4-5分，左上肢及雙下肢肌力
      正常，神經反射正常，上下肢及左右雙側感覺對稱，可獨
      立行走但速度較慢，平衡較差，平時扶物或持單拐行走，
      並自述受傷後偶有失禁狀況。98年4月21日神經誘發電位
      檢查顯示雙上肢及雙下肢傳導異常，疑似由於頸椎病變造
      成。98年5月5日工作能力評估結果顯示，原告主要問題為
      活動耐力差、平衡不佳、右手精細動作較為笨拙，原告目
      前具生活自理能力，居家生活等皆與受傷前無太大差異，
      然比起受傷前個案動作較為緩慢、不能騎摩托車（僅能搭
      公車）、較少參與社交及休閒活動，據估計與原告自述其
      受傷前工作能力相比，目前工作能力約減少30%。整體而
      言，醫學上原告確有輕度神經障礙，應可符合勞工保險殘
      廢給付標準之第13級-神經系統之病變，由醫學上可證明
      局部遺存頑固神經症狀（卷二第162頁至第165頁），依勞
      工保險殘廢給付標準表，殘廢等級第十三級者，其給付標
      準為六十日（卷一第173頁之三軍總醫院97年1月7日院三
      醫勤字第0970000208號函）。
 （2）上開勞基法第59條第3款規定之平均工資，係指計算事由
      發生之當日前六個月內所得工資總額除以該期間之總日數
      所得之金額。工作未滿六個月者，謂工作期間所得工資總
      額除以工作期間之總日數所得之金額。工資按工作日、時
      數或論件計算者，其依上述方式計算之平均工資，如少於
      該期間內工資總額除以實際工作日數所得金額之百分之六
      十者，以百分之六十計（勞基法第2條第4款規定參照）。
      原告自93年10月起受僱被告達輝工程行迄94年1月10日發
      生上開職業災害止，原告自93年10月至93年12月所領取之
      薪資額合計43,550元（10150+33400=43550）（卷一第143
      頁之被告茂成公司及被告達輝工程行開立之所得扣繳暨免
      扣繳憑單），原告94年1月份薪資為14,400元，有員工簽
      到簿附卷可查（卷一第219頁），合計原告於94年1月10日
      職業災害前工作期間所得57,950元（43550+14400=57950
      ），該工作期間總日數計102日，以此所得日平均工資568
      元（工資總額57950÷工作期間總日數102＝568.1），已
      低於以工資總額除以實際工作日數所得即原告每日工資
      1800元之百分之六十計1,080元（1800×0.6＝1,080），
      依勞基法第2條第4款規定，原告日平均工資應以1,080元
      計算。又本件原告因職業災害受傷另增給百分之五十（勞
      工保險條例第54條第1項規定參照），則原告可請求被告
      給付480,480元（平均工資1080×給付日數60×
      1.5=480,480）。核被告應連帶給付原告殘廢給付計
      64,800元（每日工資1080×60＝97,200）。
 （3）原告雖主張其日平均工資應為1,800元，依勞基法第7條及
      第23條規定，被告達輝工程行應備置勞工名卡及工資清冊
      ，並應保存五年，被告達輝工程行已明確表是其不能提出
      上開勞工名卡及工資清冊，自應以94年1月份員工簽到簿
      作為認定原告工資云云。按勞基法第23條第2項固規定：
      「雇主應備置勞工工資清冊，將發放工資、工資計算項目
      、工資總額等事項記入。工資清冊應保存五年」，然被告
      達輝工程行已敘明其不能提出工資清冊（卷一第152頁）
      ，按民事訴訟法第345條第1項規定：「當事人無正當理由
      不從提出文書之命者，法院得審酌情形認他造關於該文書
      之主張或依該文書應證之事實為真實」，故法院在被告達
      輝工程行不能證明其有正當理由不提出工資清冊之情況下
      ，是否認定原告之日平均工資即為其主張之1800元之事實
      ，仍須審酌相關證據以資認定。查證人辛○○證稱：其受
      僱被告達輝工程行期間施作被告台電公司地下電纜管線，
      期間約二、三個月，原告工作地點大部分是在放塑膠管的
      地方及宿舍，伊在宿舍處一個月約見過原告四、五次，這
      二、三個月以來共見過原告十幾次（卷一第123頁及第125
      頁）；證人乙○○亦證稱：原告住內湖，伊住三重，有時
      大家會一起會合至被告達輝工程行之舊家即三重市○○○
      路搭車去楊梅，有時時間太早，原告趕不上就沒去。原告
      在趕工時應該會每天到工處理事務，但有時太累就會沒去
      （卷一第152頁至第153頁），可見原告並非每日均至梅高
      路與金德路口放置塑膠管處提供勞務，證人辛○○甚至證
      稱其受僱被告達輝工程行之二、三個月期間僅見過原告十
      幾次；再審酌原告之工作內容為幫被告達輝工程行買東西
      、工人簽到、打掃、打雜、清除土渣、訂購便當及其他依
      被告達輝工程行指示之工作，則原告之工作內容係屬輔助
      性、補充性，非必每日均必須工作，證人乙○○復證稱：
      其實領工資與薪資扣繳憑單上之金額相同（卷一第154頁
      背），堪認可以原告上開93年10月至93年12月薪資扣繳憑
      單上所列給付金額計算原告93年10月至12月之工資。原告
      雖稱其於93年10月至12月並未受僱被告茂成公司，被告茂
      成公司不能核發薪資扣繳憑單與伊云云，惟原告於93年10
      月至12月未受僱被告茂成公司，被告茂成公司固不能核發
      其所得扣繳憑單與原告，然以此仍不能推認原告於93 年
      10月至12月受僱被告達輝工程行即張俊輝所得款項超逾上
      開所得扣繳憑單所列金額總和之43,550元。
   3、原領工資補償：
 （1）原告主張被告應給付其原領工資補償2,802,600元部分，
      按勞基法第59條第2款規定：「勞工在醫療中不能工作時
      ，雇主應按其原領工資數額予以補償。但醫療期間屆滿二
      年仍未能痊癒，經指定之醫院診斷，審定為喪失原有工作
      能力，且不合第三款之殘廢給付標準者，雇主得依次給付
      四十個月之平均工資後，免除此項工資補償責任」。故勞
      工請求雇主給付原領工資補償者，僅限於勞工在醫療中不
      能工作之期間。再勞基法第59條第2款規定之原領工資，
      係指該勞工遭遇職業災害前一日正常工作時間所得之工資
      （勞基法施行細則第30條規定參照），原告發生上開職業
      災害前一日即94年1月9日所得工資雖為900元（卷一第219
      頁，原告94年1月9日僅工作半日，原告每日工資1,800元
      ，原告94年1月9日所得工資為900元），然上開勞基法施
      行細則第30條所規定之前一日所得工資，應指前一日全天
      工作可領之工資，始能確實補償原告因職業災害不能工作
      所受損害，達到勞基法第59條所規定保障勞工不致因職業
      災害不能工作致生活陷入困境，則此原領工資補償，應可
      依原告正常工作時間每日1,800元計算。原告於94年1月10
      日因上開傷害住院至同年1月22日出院，原告迄95年6月6
      日仍不宜搬抬東西或勞動，宜休息療養，生活起居宜有旁
      人照料，並繼續門診追蹤治療（調字卷第12頁至第13頁之
      三軍總醫院94年2月23日診斷證明書及95年6月6日診斷證
      明書），原告至95年6月6日仍繼續在門診治療（調字卷第
      14 頁至第15頁之勞工保險診斷書），被告達輝工程行已
      給付原告94年1月10日之工資，已經原告自陳（卷二第183
      頁），並有員工簽到簿為證（卷一第219頁），則自94年1
      月11 日起至95年6月6日止計512日，被告應給付原告原領
      工資補償計921,600元×（每日工資1800×512＝921,600
      ）。
 （2）至原告主張其醫療中不能工作之期間應計算至98年4月16
      日部分，查三軍總醫院95年8月25日診斷證明書僅記載原
      告仍有神經症狀（調字卷第6頁），並無如95 年6月6日診
      斷證明書記載原告生活起居需有旁人照料之囑咐，且原告
      於95年8月23日門診複查時雖有脊髓神經病變後遺症，四
      肢運動功能不良行走僵硬等情，但原告已可從事輕便工作
      （卷一第75頁之三軍總醫院96年5月2日集逵字第
      0960006743號函），原告並非不能從事任何工作，嗣原告
      於98年4月16日至台大醫院門診時，僅行走速度較慢、平
      衡較差，平時習慣以扶物或持單拐行走等情，已如前述，
      核原告此部分情況，應可勝任原告原擔任之打掃、買東西
      、定便當、處理簽到事宜及打雜等，自難認原告自95年6
      月7日仍有不能工作之情況，自無再依勞基法第59條第2款
      規定請求原領工資補償之依據。
   4、合計原告依勞基法第59條第1款、第2款及第3款規定可請
      求之醫療費用、原領工資補償及殘廢補償為1,023,610元
      （醫療費用4,810＋原領工資補償921,600＋殘廢給付
      97,200＝1,023,610）。又未加入勞工保險而遭遇職業災
      害之勞工，雇主未依勞動基準法規定予以補償時，得比照
      勞工保險條例之標準，按最低投保薪資申請職業災害殘廢
      、死亡補助。前項補助應扣除雇主已支付之補償金額，雇
      主依勞動基準法規定給予職業災害補償時，第一項之補助
      得予抵充，職災保護法第6條第1項、第2項及第4項分別定
      有明文。查原告因受上開94年1月10日職業災害，就同一
      事故已自勞工保險局領取殘廢給付665,280元，基於禁止
      原告雙重受償，避免受災勞工借職業災害之發生反獲不當
      得利之立法精神，自得抵充原告可領之上開職業災害補償
      ，查原告因受上開94年1月10日之職業災害，就同一事故
      已自勞工保險局領取殘廢給付665,280元，基於禁止原告
      雙重受償，避免受災勞工借職業災害之發生反獲不當得利
      之立法精神，自得抵充原告可領之上開職業災害補償，經
      抵充後原告可領取之金額計358,330元（
      0000000-000000=358330）。至被告抗辯原告已向操作起
      重機之司機陳柏仁求償，應於本件被告應負補償責任之金
      額中扣除云云，惟查桃園地院雖於97年4月30日判命陳伯
      仁及吉成起重行連帶給付原告938,481元及法定遲延利息
      （卷一第265頁至第269頁），但被告不能證明陳柏仁已對
      原告為清償，自無被告所述原告有多重獲利之情況。
四、綜上所述，原告依勞基法第59條及第62條規定，請求被告連
    帶給付358,130元，及自起訴狀繕本送達翌日即95年12月15
    日起至清償日止，按週年利率5%計算之法定遲延利息，尚屬
    有據，應予准許，逾此部分，為無理由，不應准許。
五、兩造陳明原供擔保，聲請宣告假執行及免為假執行，經核原
    告勝訴部分，所命給付之金額未逾新台幣50萬元，應依職權
    宣告假執行，被告聲請宣告免為假執行核無不合，爰酌定相
    當之擔保金額准許之；至原告敗訴部分，其假執行之聲請，
    因訴之駁回而失所附麗，不應准許。
六、本件事證已臻明確，兩造之其餘攻擊防禦方法，核與本件判
    決結果無影響，爰毋庸一一論列，附此說明。
七、據上論結，本件原告之訴為一部有理由，一部無理由，依民
    事訴訟法第79條、第389條第1項第5款、第392條第2項，判
    決如主文。
中    華    民    國    98    年     6    月    26    日
                    勞工法庭    法  官  黃書苑
以上正本係照原本作成。
如對本判決上訴，須於判決送達後二十日之不變期間內，向本院
提出上訴狀。
中    華    民    國    98    年     6    月    26    日
                                書記官  蔡月女


司法院資訊處製作；財團法人民間司法改革基金會備份。
